臺灣高等法院臺中分院刑事判決　　　　100年度上易字第528號
上　訴　人　臺灣臺中地方法院檢察署檢察官
被　　　告　林永郎
上列上訴人因詐欺案件，不服臺灣臺中地方法院99年度易字第34
37號中華民國100年2月24日第一審判決（起訴案號：臺灣臺中地
方法院檢察署99年度偵字第18972號），提起上訴，本院判決如
下：
    主  文
上訴駁回。
    理  由
一、按刑事訴訟法第350條、第361條、第362條、第367條規定，
    不服地方法院之第一審判決而上訴者，須提出上訴書狀，並
    應敘述具體理由，為上訴必備之程式；其所提出之書狀未敘
    述上訴理由，或僅曾以言詞陳述上訴理由者，均應於上訴期
    間屆滿後20日內補提理由書於第一審法院。第一審法院經形
    式審查，認逾期未補提上訴理由者，應定期間先命補正；逾
    期未補正者，為上訴不合法律上之程式，應以裁定駁回。倘
    已提出上訴理由，但所提非屬具體理由者，則由第二審法院
    以上訴不合法律上之程式，判決駁回。而所謂具體理由，必
    係依據卷內既有訴訟資料或提出新事證，指摘或表明第一審
    判決有何採證認事、用法或量刑等足以影響判決本旨之不當
    或違法，而構成應予撤銷之具體事由，始克當之（例如：依
    憑證據法則具體指出所採證據何以不具證據能力，或依憑卷
    證資料，明確指出所為證據證明力之判斷如何違背經驗、論
    理法則）；倘僅泛言原判決認定事實錯誤、違背法令、量刑
    失之過重或輕縱，而未依上揭意旨指出具體事由，或形式上
    雖已指出具體事由，然該事由縱使屬實，亦不足以認為原判
    決有何不當或違法者（例如：對不具有調查必要性之證據，
    法院未依聲請調查亦未說明理由，或援用證據不當，但除去
    該證據仍應為同一事實之認定），皆難謂係具體理由，俾與
    第二審上訴制度旨在請求第二審法院撤銷、變更第一審不當
    或違法之判決，以實現個案救濟之立法目的相契合，並節制
    濫行上訴（最高法院97年度臺上字第892 號判決意旨參照）
    。又理由是否具體，則屬第二審法院審查之範圍，不在命補
    正之列，亦即上訴書狀已記載理由，並有具體之敘述時，其
    上訴既屬合法，第二審法院固應就其理由之是否可取，為實
    體之審理及判斷；如認其上訴書狀雖記載理由，但並未具體
    敘述時，則無須再命補正，可逕認其上訴不合法，以判決駁
    回之（最高法院97年度臺上字第6485號、99年度臺上字第35
    01號判決意旨參照）。
二、本案上訴人即檢察官不服原審判決提起上訴，其上訴狀所載
    理由略以：被告自始至終均未坦承犯行，犯後態度惡劣，亦
    不曾與被害人周芯羽達成和解，未曾賠付分文予被害人以填
    補所受損害；且其以相同手法詐騙他人無算，顯有犯罪習性
    ，應有令入勞動場所強制工作之必要。原審判決未審酌上開
    情狀，量刑似嫌過輕，亦未併予宣告保安處分，容有不當等
    語。
三、經查：刑罰之量定，屬法院自由裁量之職權行使，應審酌刑
    法第57條所列各款事由及一切情狀，為酌量輕重之標準，並
    非漫無限制；量刑輕重係屬事實審法院得依職權自由裁量之
    事項，苟已斟酌刑法第57條各款所列情狀而未逾越法定刑度
    ，不得遽指為違法；且在同一犯罪事實與情節，如別無其他
    加重或減輕之原因，下級審量定之刑，亦無過重或失輕之不
    當情形，則上級審法院對下級審法院之職權行使，原則上應
    予尊重（最高法院72年臺上字第6696號、75年臺上字第7033
    號判例及85年度臺上字第2446號判決意旨參照）。原審以被
    告犯詐欺取財罪之罪證明確，審酌被告曾因詐欺犯行於96年
    12月5 日經檢察官偵查，於97年12月18日偵查終結提起公訴
    ，迭經臺灣臺中地方法院及本院判決，並於99年3 月23日判
    決確定，而本件詐欺犯行係被告於98年間即前案偵、審當中
    為本件犯行，可見被告未因前案已進入司法程序而有所警惕
    ，復於本案審理當中，矢口否認犯行，且犯後未與證人周芯
    羽達成和解，難認具有悔意，及被告之智識程度、犯罪之動
    機、目的等一切情狀，量處有期徒刑10月，另敘明檢察官具
    體求處有期徒刑1 年，尚嫌過重。經核原審所為之量刑，確
    係本於被告之責任為基礎，並已具體斟酌刑法第57條所列情
    形而為量定，既未逾越法定刑度，又非濫用其自由裁量之權
    限，即難指為違法。檢察官上訴意旨認原審量刑過輕，並無
    可採。
四、按保安處分係針對受處分人將來之危險性所為之處置，以達
    教化、治療之目的，為刑罰之補充制度。我國現行刑法採刑
    罰與保安處分雙軌制，係在維持行為責任之刑罰原則下，為
    協助行為人再社會化之功能，以及改善行為人潛在之危險性
    格，期能達成根治犯罪原因、預防犯罪之特別目的。是保安
    處分中之強制工作，旨在對嚴重職業性犯罪及欠缺正確工作
    觀念或無正常工作因而犯罪者，強制其從事勞動，學習一技
    之長及正確之謀生觀念，使其日後重返社會，能適應社會生
    活。刑法第九十條第一項規定：有犯罪之習慣或以犯罪為常
    業或因遊蕩或懶惰成習而犯罪者，得於刑之執行完畢或赦免
    後，令入勞動場所，強制工作。即係本於保安處分應受比例
    原則之規範，使保安處分之宣告，與行為人所為行為之嚴重
    性、行為人所表現之危險性及對於行為人未來行為之期待性
    相當之意旨而制定，而由法院視行為人之危險性格，決定應
    否令入勞動處所強制工作，以達預防之目的（最高法院94年
    台上字第6519號判決意旨參照）。原審業已衡酌被告之犯罪
    前科紀錄，並敘明因被告肢體障礙，與社會一般健全人士謀
    職難易程度相較較為困難，認本案量處被告有期徒刑10月，
    已足收懲儆之效，尚難推認被告有犯罪之習慣因游蕩或懶惰
    成習而犯罪，而未達須以保安處分預防矯治之程度，尚無施
    以強制工作之必要。本院亦考量本案被告所詐騙之被害人僅
    有1 人，而其前所犯同性質之詐欺案件，雖有多位被害人，
    惟業經臺灣臺中地方法院合併判處有期徒刑3年6月，並經本
    院於99年3 月23日駁回上訴而確定，被告且已入監服刑，除
    上開案件及本案之外，被告並無任何前科紀錄，有臺灣高等
    法院被告前案紀錄表1 份在卷足憑，故難認被告有犯罪之習
    慣因游蕩或懶惰成習而犯罪，基於比例原則及本案已量處有
    期徒刑10月之考量，本院認原審未再諭知被告強制工作，並
    無不當。
五、綜上所述，本院依形式上觀察認原審判決認事用法並無違法
    或不當之處，量刑亦屬妥適，被告上訴理由並未依據卷內既
    有訴訟資料或提出新事證，指摘或表明第一審判決有何採證
    認事、用法或量刑等足以影響判決本旨之不當或違法，而構
    成應予撤銷之具體事由，自非屬得上訴第二審之具體理由。
    依上揭法律規定及判決意旨，被告提起之第二審上訴不合法
    律上程式，爰不經言詞辯論，判決駁回上訴。
據上論斷，應依刑事訴訟法第367條前段、第372條，判決如主文
。
中    華    民    國   100    年    5     月    12    日
            刑事第三庭  審判長法  官  王  增  瑜
                              法  官  廖  柏  基
                              法  官  唐  光  義
以上正本證明與原本無異。
不得上訴。
                              書記官  呂  安  茹
中    華    民    國   100    年    5     月    13    日